臺灣高等法院刑事裁定
109年度抗字第1479號
抗  告  人
即再審聲請人  陳正明




上列聲請人因聲請再審案件，不服臺灣臺北地方法院中華民國10
9年6月24日裁定（109年度聲再字第13號），提起抗告，本院裁
定如下：
    主  文
抗告駁回。
    理  由
一、原裁定意旨略以：抗告人即再審聲請人陳正明於本件聲請再
    審時僅提出聲請再審刑事書狀及本案判決書之繕本，惟細譯
    上開書狀內容，聲請人所執理由僅係對原確定判決所為對其
    不利之事實認定，徒憑己意，再行爭執，並未提出相關證據
    。復於原審法院訊問時，也僅表示無法徒憑案發當時聲請人
    曾行經案發地點而認定其犯罪等語，然聲請人所執聲請再審
    之理由，均未敘明有何刑事訴訟法第420條第1項各款之聲請
    再審事由或有第421條重要證據未審酌之情形，且原確定判
    決已就卷內相關證據綜合判斷，詳細敘述其所憑之證據及取
    捨、認定之理由，業經原審法院調取相關卷宗核實。綜上，
    聲請人所執聲請再審之理由無非係就原確定判決認定之犯罪
    事實及證據，徒憑己意任意指摘，核與刑事訴訟法所定聲請
    再審之要件不符，從而，本件再審聲請，為無理由，應予駁
    回等語。
二、抗告意旨略以：原審法院不得以警詢筆錄作為抗告人犯罪的
    依據，因抗告人不是現行犯，監視器畫面中有抗告人的行蹤
    ，不足證明抗告人犯罪，抗告人於原審所作筆錄，依法不能
    作為有罪的證據，抗告人有不在現場的證明及證據，所以抗
    告人難以心服等語。　　
三、再審管轄法院對於再審之聲請，應審查其聲請是否合法及有
    無理由。所謂合法與否，係審查其再審之聲請是否違背程序
    之規定；所謂有無理由，則係依再審聲請人之主張就實質上
    再審原因之存否予以審查而言。又聲請再審之程式，刑事訴
    訟法第429條固規定應以再審書狀敘述理由，附具原判決之
    繕本及證據，提出於管轄法院為之。惟所謂「證據」，祇須
    指出足以證明所述再審原因存在之證據方法或證據資料，供
    管轄法院調查，即足認符合聲請之法定程式。刑事訴訟法第
    420條第1項第6款規定：有罪之判決確定後，因發現新事實
    或新證據，單獨或與先前之證據綜合判斷，足認受有罪判決
    之人應受無罪、免訴、免刑或輕於原判決所認罪名之判決者
    ，為受判決人之利益，得聲請再審。同條第3項並規定：第1
    項第6款之新事實或新證據，指判決確定前已存在或成立而
    未及調查斟酌，及判決確定後始存在或成立之事實、證據。
    基此，聲請再審所憑各事實或證據，如經法院調查、斟酌者
    ，即非上開條文所指之新證據。至聲請再審之理由，如僅係
    對原確定判決認定之事實再行爭辯，或對原確定判決採證認
    事職權的適法行使，任意指摘，或對法院依職權取捨證據持
    相異評價，亦不符合此條款所定提起再審之要件（最高法院
    109年度台抗字第736號裁定意旨參照）。
四、查抗告人向原審法院聲請再審，依其「聲請再審刑事書狀」
    所載，係主張①抗告人在警詢及法院之筆錄不足認定其有犯
    罪之事實，②從監視器錄影畫面也不能證明抗告人有犯罪（
    見原審卷第7頁），嗣其經原審法院於109年6月16日訊問時
    ，亦僅重申：「雖然我有經過那裡，但我沒有犯本案」（即
    同前述②之監視器錄影畫面攝得抗告人在場）、及前述①警詢
    筆錄之事（見原審卷第36頁），而上開抗告人於警詢、偵查
    及原審之供述筆錄，及監視器錄影畫面翻拍照片等證據，均
    係於原判決確定前已存在或成立，且業經原確定判決調查斟
    酌（見原確定判決第2至3頁即理由欄貳、實體方面之第一點
    ），揆諸前揭說明，即非上開條文所指之新證據，抗告人僅
    係就原確定判決已依職權審酌之證據持相異評價，而對原判
    決認定之事實再行爭辯，自不符再審要件。此外，抗告人亦
    未敘明有何其他合於刑事訴訟法第421條第1項各款或第421
    條之再審事由及證據方法，從而原審認本件再審之聲請為無
    理由，予以駁回，於法並無不合。至抗告人於「聲請抗告刑
    事書狀」中雖另稱有不在現場的證明及證據等語，但其於原
    審提出再審聲請時未曾主張有此「不在場證明」之再審事由
    ，即非抗告審法院所能審酌，抗告人若確有足資證明其案發
    時不在現場之證據，可敘明具體理由並檢附證據後另行聲請
    再審。據此，本件抗告為無理由，應予駁回。
據上論斷，應依刑事訴訟法第412條，裁定如主文。　　
中　　華　　民　　國　　109 　年　　9 　　月　　28　　日
                  刑事第二十庭  審判長法　官  王復生
                                      法  官  陳春秋  
                                      法  官  張紹省  
以上正本證明與原本無異。
不得再抗告。
                                      書記官  莫佳樺
中　　華　　民　　國　　109 　年　　9 　　月　　29　　日